最高法院刑事判決　　　　　　　　　 111年度台上字第3415號
上　訴　人　李宗達
 
 
選任辯護人　洪家駿律師
　　　　　　許立功律師
　　　　　　翁振德律師
上列上訴人因違反毒品危害防制條例案件，不服臺灣高等法院臺
中分院中華民國111年5月10日第二審判決（111年度上訴字第342
號，起訴案號：臺灣臺中地方檢察署110年度偵字第14042、1416
9號），提起上訴，本院判決如下：
    主  文
上訴駁回。
    理  由
一、按刑事訴訟法第377 條規定，上訴於第三審法院，非以判決
    違背法令為理由，不得為之。是提起第三審上訴，應以原判
    決違背法令為理由，係屬法定要件。如果上訴理由書狀並未
    依據卷內訴訟資料，具體指摘原判決不適用何種法則或如何
    適用不當，或所指摘原判決違法情事，顯與法律規定得為第
    三審上訴理由之違法情形，不相適合時，均應認其上訴為違
    背法律上之程式，予以駁回。
二、本件原審審理結果，認定上訴人李宗達有如原判決犯罪事實
    欄所載違反毒品危害防制條例各犯行明確，因而撤銷第一審
    之科刑判決，改判仍論處上訴人犯如原判決附表編號（下稱
    編號）1所示販賣第二級毒品、編號2所示販賣第二級毒品未
    遂罪刑，已詳敘其調查證據之結果及憑以認定各該犯罪事實
    之心證理由。
三、毒品危害防制條例第17條第1 項減輕或免除其刑之規定，須
    被告先有供述毒品來源之正犯或共犯等相關證據資料，使警
    方或偵查犯罪機關據以確實查獲其人、其犯行之結果，二者
    兼備並有因果關係，始能獲上述寬典。又所謂確實查獲其人
    、其犯行者，須被告供述毒品來源之事證翔實具體且有充分
    之說服力，方得獲邀上開減免其刑之寬典，以免因此一損人
    利己之誘因而無端嫁禍第三人。是被告供出毒品來源資訊與
    其所犯本案無關，或偵查犯罪機關認不具證據價值而未確實
    查獲者，即與上開規定不符，無其適用之餘地。故所稱「因
    而查獲」之「查獲」係屬偵查機關之權限，而查獲之「屬實
    」與否，則為法院職權認定之事項，應由法院做最後審查並
    決定其真實性。換言之，「查獲」與「屬實」應分別由偵查
    機關及事實審法院分工合作，即對於被告揭發或提供毒品來
    源之重要線索，應交由相對應之偵查機關負責調查核實，而
    法院原則上不問該被舉發案件進行程度如何，應根據偵查機
    關已蒐集之證據綜合判斷有無「因而查獲」之事實，不以偵
    查結論作為查獲屬實與否之絕對依據。原判決依據調查所得
    ，業已說明上訴人雖於偵查中供認其所販賣之甲基安非他命
    來源為綽號「荷蘭仔」之王繼緯，並提出其與王繼緯間於民
    國110 年4月5日、同年月10日、同年月17日以通訊軟體LINE
    對話紀錄截圖為佐，然經檢察官偵查結果，係以王繼緯於11
    0年4月21日販賣甲基安非他命予上訴人之犯行提起公訴，至
    上訴人於是日前與王繼緯之LINE對話紀錄，僅係案件背景事
    實，並未查獲王繼緯於上開對話後另有販賣甲基安非他命予
    上訴人之犯行，而上訴人本件販賣甲基安非他命之時間，各
    為110年4月12日、同年月20日，在時序上均早於王繼緯上開
    被查獲犯行前，是上訴人本件販賣毒品來源與王繼緯上開被
    查獲之犯行無關，自不得僅憑王繼緯上開經查獲、起訴之事
    實，或檢察官起訴書記載上訴人本件販賣之毒品上游已破獲
    為由，即依上述規定減輕或免除其刑。揆諸前開說明，於法
    尚無不合。上訴意旨執此指摘，係對原判決已為論斷之事項
    ，徒憑己見而為相異評價，任意指為違法，並非適法之第三
    審上訴理由。
四、由被告上訴或為被告之利益而上訴者，第二審法院不得諭知
    較重於原審判決之刑，刑事訴訟法第370條第1項前段定有明
    文，即學理上所稱「上訴不利益變更禁止原則」。惟同條項
    但書另明定，因原審判決適用法條不當而撤銷之者，不在此
    限。因此刑事訴訟法係採取相對不利益變更禁止原則，僅禁
    止上訴審法院為較重之刑之宣告，不及於被告之不利益事實
    之認定與法律之適用，一旦有前揭但書情形，舉凡變更原審
    判決所引之刑罰法條（無論刑法總則、分則或特別刑法，均
    包括在內），即可解除不利益變更禁止原則之拘束，上訴審
    法院自能重新宣告符合罪責程度之較重刑罰，俾合理、充分
    評價行為人之犯行，使罰當其罪，以契合人民之法律感情。
    則原判決認定上訴人所犯各罪均不符毒品危害防制條例第17
    條第1 項減輕或免除其刑之規定，第一審判決遽依上開規定
    減輕其刑，有適用法條不當之違誤，原判決將之撤銷改判，
    自不受不利益變更禁止原則之限制。又本件原審審判長於審
    判期日時，即已就毒品危害防制條例第17條第1 項減輕或免
    除其刑之要件加以釋明，並曉諭當事人及原審辯護人於辯論
    時就本件有無該規定之適用，併予辯論，而原審辯護人於辯
    論時，亦已就此請求原審應為上訴人有利之認定，足認上訴
    人在訴訟上權益已受保障。上訴意旨指摘原判決違反不利益
    變更禁止原則，係以自己之說詞，任意指摘，亦非合法之第
    三審上訴理由。
五、依上所述，本件上訴違背法律上之程式，應予駁回。
據上論結，應依刑事訴訟法第395條前段，判決如主文。
中    華    民    國   111    年    7     月    27    日
                  刑事第八庭審判長法  官  何  菁  莪  
                                  法  官  朱  瑞  娟  
                                  法  官  劉  興  浪  
                                  法  官  高  玉  舜  
                                  法  官  何  信  慶  
本件正本證明與原本無異
                                  書記官
中    華    民    國   111    年    8     月    2     日